【裁判字號】    95,交上訴,1328
【裁判日期】    950727
【裁判案由】    公共危險等
【裁判全文】
臺灣高等法院臺中分院刑事判決      95年度交上訴字第1328號
上  訴  人
即  被  告  丙○○
上列上訴人因公共危險等案件，不服臺灣臺中地方法院95年度交
訴字第59 號中華民國95年5月17日第一審判決（起訴案號：臺灣
臺中地方法院檢察署95年度偵字第4872號），提起上訴，本院判
決如下：
    主  文
原判決撤銷。
丙○○服用酒類，不能安全駕駛動力交通工具而駕駛，累犯，處
有期徒刑月；又因過失傷害人，處有期徒刑貳月；又駕駛動力
交通工具肇事，致人受傷而逃逸，累犯，處有期徒刑柒月。應執
行有期徒刑拾月。
    事  實
一、丙○○於民國90年間因毒品危害防制條例案件，經原審法院
    判處有期徒刑一年確定，於92年2月23 日縮刑執行完畢。其
    於 95年2月19日下午2、3時許服用酒類，酒後其吐氣所含酒
    精濃度達每公升0.64毫克，已不能安全駕駛車輛，竟仍駕駛
    車號C8 -8415號自小客車，沿台中縣大甲鎮○○路往台中縣
    大甲鎮光田醫院方向行駛，於該日15時40分許，行經台中縣
    大甲鎮○○路、黎明路口時，應注意車前狀況，並隨時採取
    必要之安全措施，且依當時情形亦無不能注意之情事，竟疏
    於注意及此，而貿然行駛。適有丁○○駕駛車號K5- 1001號
    小客車內載甲○○，由黎明路左轉經國路，遭丙○○所駕之
    小客車擦撞，致丁○○臉部受有開放性傷口與挫傷之傷害，
    甲○○則受有頭部挫傷並腦震盪之傷害。丙○○於肇事致人
    受傷後雖有下車，然於知悉對方有人受傷後，並未對丁○○
    、甲○○採取救護或其他必要措施，竟另行起意，不顧丁○○、甲○○之安危，迅即駕車駛離現場而逃逸，嗣經附近加
    油站員工報案而循線查獲，經警於同日 18時1分對丙○○作
    酒精測試，其吐氣所含酒精濃度竟高達每公升0.64毫克。
二、案經甲○○向台灣台中地方法院檢察署提出告訴，及丁○○
    訴由台中縣警察局大甲分局報請台灣台中地方法院檢察署檢
    察官偵查起訴。
    理  由
一、按除被告所犯為死刑、無期徒刑、最輕本刑為三年以上有期
    徒刑之罪或高等法院管轄第一審案件者外，於前條第一項程
    序進行中，被告先就被訴事實為有罪之陳述時，審判長得告
    知被告簡式審判程序之旨，並聽取當事人、代理人、辯護人
    及輔佐人之意見後，裁定進行簡式審判程序；又除簡式審判
    程序及簡易程序案件外，第一審應行合議審判，刑事訴訟法
    第二百七十三條之一第一項、第二百八十四條之一分別定有
    明文。本件被告所涉係死刑、無期徒刑、最輕本刑為三年以
    上有期徒刑之罪或高等法院管轄第一審案件以外之罪，並於
    原審行準備程序時就被訴事實為有罪之陳述，原審法院合議
    庭依前揭規定，經評議結果，裁定改由受命法官獨任行簡式
    審判程序，先予敘明。
二、訊據上訴人即被告丙○○坦認酒後不能安全駕駛動力交通工
    具而駕駛、過失致死及肇事逃逸之犯行，並經丁○○、甲○○指證甚詳；且有道路交通事故現場圖一張、道路交通事故
    調查報告表（一）、（二）、交通事故現場及車損照片十二
    張、告訴人丁○○、甲○○之診斷證明書二份、被告之道路
    交通事故當事人酒精測定紀錄表、刑法第185條之3案件測試
    觀察紀錄表、被告所有車牌號碼C8- 8415號自小客車之車籍
    作業系統─查詢認可資料各一件在卷可稽。按汽車行駛時，
    駕駛人應注意車前狀況，並隨時採取必要之安全措施；另按
    駕駛人飲酒後其吐氣所含酒精成分超過每公升0.25毫克以上
    者，不得駕車，道路交通安全規則第94條第3項、第114條第
    2 款分別定有明文。被告駕車自應注意上述道路交通安全規
    定，且依其狀況，又非不能注意，竟疏不注意為之，以致肇
    事，致人受傷，故被告過失行為與告訴人丁○○、甲○○之
    受傷間，具有相當因果關係。次按刑法第一百八十五條之四
    之立法意旨係為維護交通安全，加強救護，減少被害人之死
    傷，促使駕駛人於肇事後，能對被害人即時救護。本件被告
    肇事後曾經下車，知悉對方有人受傷，此業據其於警詢、偵
    查供述在卷，其於偵查中並供稱：「（撞到告訴人為何沒有
    報警跟叫救護車就逃逸？）因為我有喝酒怕被罰所以就離開
    」等語，被告未採取救護或必要措施，並向警察機關報告，
    即駕車離去，嗣經他人報案經警循線查獲，其肇事逃逸之事
    證亦甚灼然。本案事證明確，被告犯行堪以認定，自應依法
    論科。告訴人丁○○於警詢之陳述，未經當事人於言詞辯論
    終結前聲明異議，視為同意作為證據，本院審酌上開筆錄作
    成時並無不當取供之情形，且告訴人丁○○係就一己被害之
    事實而為陳述，以之作為本案之證據應屬適當，依刑事訴訟
    法第159條之5規定，渠等於警詢中所述得為證據，具有證據
    能力。另丁○○、甲○○於偵查中之陳述，亦無不當取供之
    情形，且經具結而為陳述，並無顯有不可信之情況，依刑事
    訴訟法第159條之1第2項規定，得為證據，具有證據能力。
三、查我國刑法業以中華民國九十四年二月二日總統華總一義字
    第09400014901號令修正公布第1～3、5、10、11、15、16、
    19、25～27、第四章章名、28～31、33～38、40～42、46、
    47、49、51、55、57～59、61～65、67、68、74～80、83～
    90、91-1、93、96、98、99、157、182、220、2 22、225、
    229-1、231、231-1、296-1、297、315-1、315-2、316、34
    1、343條條文；增訂第40-1、75-1條條文；刪除第56、81、
    94、97、267、322、327、331、340、345、350條條文 ；並
    自九十五年七月一日施行。被告行為後，其應適用之相關法
    律已有變更，茲就與本案適用有關之條文，比較說明如下：
  (一)按刑法第二條第一項所稱之法律，係指刑罰所依存的整體法
    律狀態，故法律有變更應指足以影響行為的可罰性與法律效
    果的法令因修正或廢止而有所變更而言。所以刑法法律變更
    概念，應界定在法律規定的改變，足以影響刑罰權判斷者而
    言，刑法總則的變更，自然會影響到個別犯罪的成立，乃至
    於法律效果的結構，自屬法律變更，應為新舊法之比較。查
    ，刑法第四十七條第一項修正為受徒刑之執行完畢，或一部
    之執行而赦免後，五年以內「故意」再犯有期徒刑以上之罪
    者，為累犯，若再犯之罪為「過失犯」，則無累犯規定之適
    用，然依修正前刑法第四十七條之規定，過失犯亦可構成累
    犯，此項變動影響行為人之刑罰法律效果，係屬新修正刑法
    第二條第一項之「法律變更」，自應依新修正刑法第二條第
    一項但書之規定為新舊法比較。本案被告過失傷害部分，自
    應從有利於被告之新法規定，對被告不論以累犯。至其餘所
    犯刑法第一百八十五條之三、第一百八十五條之四等二罪部
    分，不論依照修正前刑法第四十七條或修正後刑法第四十七
    條第一項規定，被告均成立累犯，應逕適用被告行為時之修
    正前刑法第四十七條累犯之規定，併予敘明。
  (二)法定刑中罰金刑部分：
    刑法第三十三條第五款業經修正公布，修正後刑法第三十三
    條第五款規定「罰金：新臺幣一千元以上，以百元計算之」
    ，與修正前刑法第三十三條第五款規定「罰金：（銀元）一
    元以上」不同。比較新舊法結果，以修正前即行為時法較有
    利於被告，故依刑法第二條第一項前段規定，本案關於刑法
    第一百八十五條之三、第二百八十四條第一項前段之法定刑
    罰金部分，自應適用行為時之法律即修正前刑法第三十三條
    第五款規定決定其罰金部分之法定刑。
  (三)法定刑中罰金刑提高標準之新舊法適用：
    被告行為後，刑法施行法第一條之一於九十五年六月十四日
    經以華總一義字第09500085181 號令修正公布增訂。修正增
    訂之刑法施行法第一條之一規定「中華民國九十四年一月七
    日刑法修正施行後（按指九十五年七月一日），刑法分則編
    所定罰金之貨幣單位為新台幣。九十四年一月七日刑法修正
    時，刑法分則編未修正之條文定有罰金刑者，自九十四年一
    月七日刑法修正施行後，就其所定數額提高為三十倍。但七
    十二年六月二十六日到九十四年一月七日新增或修正之條文
    ，就其所定數額提高為三倍」。(1)本件被告所犯刑法第二百
    八十四條第一項前段過失傷害罪之法定刑有罰金刑（銀元50
    0元以下 ），且為刑法分則編未修正之條文而定有罰金刑者
    ；於刑法施行法第一條之一修正增訂前，其貨幣單位為銀元
    ，罰金刑之提高標準應適用罰金罰鍰提高標準條例第一條之
    規定「依法律應處罰金、罰鍰者，就其原定數額得提高為二
    倍至十倍。」而再依現行法規所定貨幣單位折算新臺幣條例
    第二條規定「現行法規所定金額之貨幣單位為圓、銀元或元
    者，以新臺幣元之三倍折算之。」如換算為新台幣，則刑法
    第二百八十四條第一項前段之罪法定刑罰金刑部分，應為罰
    金新台幣15000元以下（500元乘10乘3）。 如適用刑法施行
    法第一條之一規定提高30倍，亦為新台幣15000元以下（500
    元乘30）。比較新舊法適用之結果，其關於法定刑為罰金部
    分之提高標準，新舊法均無不利之情形，故依刑法第二條第
    一項前段規定，本案關於刑法第二百八十四條第一項前段之
    法定刑罰金提高標準部分，自應適用行為時之法律即罰金罰
    鍰提高標準條例第一條及現行法規所定貨幣單位折算新臺幣
    條例第二條之規定。(2)刑法第一百八十五條之三之罪，該法
    條係於中華民國八十八年四月二十一日經以總統(88)華總一
    義字第8800083970號令所增訂公布，屬前述「七十二年六月
    二十六日到九十四年一月七日新增或修正之條文，就其所定
    數額提高為三倍」之適用範圍。依現行法規所定貨幣單位折
    算新臺幣條例第二條規定「現行法規所定金額之貨幣單位為
    圓、銀元或元者，以新臺幣元之三倍折算之」，如換算為新
    台幣，則刑法第一百八十五條之三之罪之法定刑罰金刑部分
    ，應為罰金「新台幣九萬元以下」（銀元三萬元乘三）。如
    適用刑法施行法第一條之一規定提高為三倍，亦為「新台幣
    九萬元以下」。比較新舊法適用之結果，其關於法定刑為罰
    金部分之提高標準，新舊法均無不利之情形，故依刑法第二
    條第一項前段規定，本案關於刑法第一百八十五條之三之法
    定刑罰金提高標準部分，自應適用行為時之法律。
  (四)定執行刑部分：
    查被告行為後，刑法第五十一條第五款已修正數罪併罰定其
    應執行者：「宣告多數有期徒刑者，於各刑中之最長期以上
    ，各刑合併之刑期以下，定其刑期。但不得逾三十年」，與
    舊法規定之數罪併罰定其應執行者：「宣告多數有期徒刑者
    ，於各刑中之最長期以上，各刑合併之刑期以下，定其刑期
    。但不得逾二十年」之規定相較，自以舊法規定之定應執行
    刑之上限為二十年對行為人較為有利，此為影響行為人刑罰
    之法律效果。是被告行為後法律已有所變更，經比較新舊刑
    法第五十一條第五款之規定，應依刑法第二條第一項前段之
    規定，適用最有利於被告之修正前行為時法，而定其應執行
    之刑。
四、核被告丙○○所為，係犯刑法第一百八十五條之三酒後不能
    安全駕駛動力交通工具而駕駛罪、第一百八十五條之四肇事
    逃逸罪、第二百八十四條第一項前段過失傷害罪。被告一過
    失行為致告訴人丁○○、甲○○受有傷害，為想像競合犯，
    應依刑法第五十五條之規定，從一重處斷。又被告酒醉駕車
    肇事，致人受傷，所犯過失傷害部分，應依道路交通管理處
    罰條例第八十六條第一項之規定加重其刑。被告所犯上開三
    罪，犯意各別，罪名互異，應予分論併罰。被告於90年間因
    毒品危害防制條例案件，經原審法院判處有期徒刑一年確定
    ，於92年2月23 日縮刑執行完畢之事實，有台灣高等法院被
    告前案紀錄表一份在卷可按，其於刑之執行完畢後五年以內
    故意再犯有期徒刑以上之刑之刑法第一百八十五條之三、第
    一百八十五條之四等二罪，均為累犯，就此二罪部分應依法
    加重其刑。原審認被告犯罪事證明確，予以論罪科刑，固非
    無見，惟原判決未及就刑法修正後相關規定予以比較適用，
    自有未洽。被告上訴意旨請求從輕量刑，意謂原審量刑過重
    ，就被告過失傷害犯行部分，因依修正後刑法第四十七條第
    一項規定，本院對此部分不再論以累犯，被告之上訴為有理
    由，至其他二部分，原審之量刑並無過重之情，被告此二部
    分之上訴為無理由；然原判決既有上述可議之處，即屬無可
    維持，自應由本院將原判決撤銷改判。爰審酌被告酒後不能
    安全駕駛車輛，竟仍駕駛，罔顧用路人之安全，被查獲後經
    警對其作酒精測試，吐氣所含酒精濃度高達每公升0.64毫克
    、其因過失致告訴人二人受傷，告訴人傷勢尚非至重，又被
    告於白晝駕車肇事，雖有下車，然於知悉對方有人受傷後，
    並未對丁○○、甲○○採取救護或其他必要措施，竟迅即駕
    車駛離現場而逃逸，心態可議，惟其尚能坦認犯行，且事後
    就告訴人之車損部分賠償修理費新台幣九萬元，醫療費用部
    分，告訴人不向被告請求，有調解書影本一份（於原審言詞
    辯論終結後之95年5月16 日成立調解，上訴提出時尚未經法
    院核定）在卷可參等一切情狀，各量處如主文第二項所示之
    刑，並定其應執行之刑。
據上論結，應依刑事訴訟法第三百六十九條第一項前段、第三百
六十四條、第二百九十九條第一項前段，道路交通管理處罰條例
第八十六條第一項，刑法第二條第一項、第一百八十五條之三、
第二百八十四條第一項前段、第一百八十五條之四、第五十五條
、（修正前）第四十七條、（修正前）第五十一條第五款，罰金
罰鍰提高標準條例第一條前段，現行法規所定貨幣單位折算新臺
幣條例第二條，判決如主文。
本案經檢察官乙○○到庭執行職務。
中    華    民    國    95    年    7     月    27    日
               刑事第四庭  審判長法  官  洪  耀  宗
                                 法  官  劉  登  俊
                                 法  官  江  德  千
上列正本證明與原本無異。
肇事逃逸部份，得上訴；其餘部分不得上訴。
如不服本判決應於收受送達後十日內向本院提出上訴書狀，其未
敘述上訴之理由者並得於提起上訴後十日內向本院補提理由書（
均須按他造當事人之人數附繕本）。
                                 書記官  吳  麗  琴
中    華    民    國    95    年    7     月    28    日
【附錄論罪科刑法條】
刑法第一百八十五條之三：
服用毒品、麻醉藥品、酒類或其他相類之物，不能安全駕駛動力
交通工具而駕駛者，處一年以下有期徒刑、拘役或三萬元以下罰
金。
刑法第一百八十五條之四：
駕駛動力交通工具肇事，致人死傷而逃逸者，處六月以上五年以
下有期徒刑。
刑法第二百八十四條第一項
因過失傷害人者，處六月以下有期徒刑、拘役或五百元以下罰金
，致重傷者，處一年以下有期徒刑、拘役或五百元以下罰金。
                                                      Ｆ


司法院資訊處製作；財團法人民間司法改革基金會備份。
